【裁判字號】    95,訴,390
【裁判日期】    950828
【裁判案由】    違反槍砲彈藥刀械管制條例
【裁判全文】
臺灣新竹地方法院刑事判決               95年度訴字第390號
公  訴  人  臺灣新竹地方法院檢察署檢察官
被      告  乙○○
選任辯護人  張玉琳律師
            彭火炎律師
上列被告因違反槍砲彈藥刀械管制條例案件，經檢察官提起公訴
（九十五年度偵字第九六四號），本院判決如下：
    主  文
乙○○未經許可，持有手槍，處有期徒刑貳年捌月，併科罰金新
臺幣拾萬元，罰金如易服勞役，以新臺幣壹仟元折算壹日。扣案
之美國SMITH-WESSON廠19-3型口徑0.357吋制式轉輪手槍壹枝（
槍枝管制編號0000000000）、口徑0.357吋MAGNUM制式子彈參顆
，均沒收之。
    事  實
一、乙○○明知可發射子彈具有殺傷力之制式手槍，及供制式手
    槍使用之子彈，分別係槍砲彈藥刀械管制條例第四條第一項
    第一款、第二款規定之違禁物品，非經主管機關許可，不得
    持有，竟於民國九十一年間某日，在其叔叔甲○○（已於九
    十三年十一月二十五日死亡）位於新竹縣寶山鄉之住處，受
    甲○○之委託，允諾代為保管甲○○所交付之美國SMITH-WE
    SSON廠19-3型口徑0.357 吋制式轉輪手槍一枝（槍枝管制編
    號0000000000）、口徑0.357 吋MAGNUM制式子彈六顆，而取
    得上開制式手槍、子彈，並於其後約一、二星期間之某日，
    攜上開槍枝、子彈，至新竹縣竹北市蓮花寺附近對空試射二
    顆子彈。嗣因甲○○於九十三年十一月二十五日過世，乙○
    ○竟自該日起即未經許可而持有上開槍彈，並將該槍彈放置
    在自己所有之車號8723-KP 自小客車上，而由自己持有之。
    嗣於九十五年二月八日下午三時四十五分許，在新竹縣竹北
    市○○街二一一巷一○○號產業道路旁因形跡可疑遭警盤查
    ，並經乙○○之同意，在其所有上開自小客車駕駛座下方腳
    踏板處扣得上開制式手槍一支、子彈四顆（其中一顆因送驗
    時試射已滅失）。
二、案經新竹縣警察局竹北分局報請臺灣新竹地方法院檢察署檢
    察官偵查起訴。
    理  由
一、認定犯罪事實所憑之證據及理由：
（一）被告乙○○於警詢、檢察官訊問時、本院準備、審理程序
      訊問時，均坦白承認於上揭時、地，自其叔叔甲○○處收
      受且未經許可無故持有上開制式手槍、子彈，及嗣曾在新
      竹縣竹北市蓮花寺附近試射二顆子彈，以及於九十五年二
      月八日下午三時四十五分許，在新竹縣竹北市○○街二一
      一巷一○○號產業道路旁遭警查獲之事實。
（二）復有扣案之手槍一枝、子彈四顆、查獲現場相片四紙足資
      佐證，又上開扣案之手槍、子彈經送內政部警政署刑事警
      察局鑑驗結果認：送鑑制式轉輪手槍一枝（槍枝管制編號
      0000000000），認係美國SMITH-WESSON廠19-3型口徑0.35
      7吋制式轉輪手槍，槍號為「9K86792」，槍管內具五條右
      旋來復線，機械性能良好，可擊發同口徑制式子彈，認具
      殺傷力；送鑑子彈四顆（經試射一顆），認均係口徑0.35
      7 吋MAGNUM制式子彈，認均具殺傷力等情，有該局九十五
      年四月二十一日刑鑑字第○九五○○二四二二○號槍彈鑑
      定書一件在卷可稽。
（三）綜上所述，足認被告上開自白確與事實相符，是被告未經
      許可持有制式手槍、子彈之犯行，堪以認定。
二、論罪科刑之理由：
（一）被告行為後，槍砲彈藥刀械管制條例雖先後於九十三年六
      月二日、九十四年一月二十六日修正公布，然關於未經許
      可持有制式手槍及持有子彈部分均未修正，即不生新、舊
      法比較之問題。
（二）故核被告所為，係犯槍砲彈藥刀械管制條例第七條第四項
      未經許可持有制式手槍罪，暨同條例第十二條第四項之未
      經許可持有制式子彈罪。
（三）被告以一行為觸犯上開二罪名，為想像競合犯，應從一重
      論以槍砲彈藥刀械管制條例第七條第四項未經許可持有制
      式手槍罪處斷。
（四）按被告行為後，刑法第五十七條、第五十九條之規定，業
      於九十四年一月七日修正公布，並於九十五年七月一日施
      行，前開規定，為法院就刑之裁量及酌減審認標準見解之
      明文化，非屬法律之變更。（最高法院九十五年第八次刑
      事庭會議決議參照）查，被告雖有上述持有制式手槍、子
      彈之犯行，然查被告於持有槍彈三年餘之期間，並未持上
      開槍彈為其他任何不法之犯行，為警查獲當天僅單純將槍
      彈攜出，亦查無其有拿出槍彈為非法行為之事實，犯罪情
      節尚非重大，且被告素行良好，並無前科，有臺灣高等法
      院被告前案紀錄表一件在卷可參，其惡行核與擁槍自重、
      欺壓善良百姓、滋事危害社會秩序者，有所差別，犯罪情
      狀顯可憫恕，倘處以持有制式手槍罪之法定本刑有期徒刑
      五年以上，不無情輕法重之虞，爰依刑法第五十九條規定
      酌減其刑。
（五）爰審酌被告素行尚佳，品行非惡，平日有正當之工作，其
      父親、祖父均因殘障而無謀生能力，均賴被告撫養，有員
      工職務證明書、戶口名簿各一紙、中華民國身心障礙手冊
      二紙可參，持有上開槍彈之犯罪動機、目的、手段、對社
      會秩序所生之危害程度、犯罪後態度良好、坦承犯行等一
      切情狀，量處如主文所示之刑。按行為後法律有變更者，
      適用行為時之法律。但行為後之法律有利於行為人者，適
      用最有利於行為人之法律，刑法第二條第一項定有明文。
      本件被告行為時於，刑法第四十二條第二項前段規定：「
      易服勞役以一元以上三元以下折算一日。」又被告行為時
      之易服勞役折算標準，業據修正前罰金罰鍰提高標準條例
      第二條前段規定，就其原定數額提高為一百倍折算一日，
      則被告行為時之易服勞役折算標準，應以銀元一百元以上
      三百元以下折算一日，即新台幣三百元以上九百元以下折
      算一日。惟九十五年七月一日修正公布施行之刑法第四十
      二條第三項前段規定：「易服勞役以新台幣一仟元、二仟
      元或三仟元折算一日。」比較修正前後之易服勞役折算標
      準，以修正後之規定，較有利於被告。故爰依刑法第二條
      第一項後段規定，適用修正後之刑法第四十二條第三項前
      段規定，並諭知罰金如易服勞易之折算標準。
（六）扣案之美國SMITH-WESSON廠19-3型口徑0.357 吋制式轉輪
      手槍一枝（槍枝管制編號0000000000）、口徑0.357吋MAG
      NUM 制式子彈三顆，為違禁物，應依法宣告沒收。至扣案
      之另一顆子彈，業因送鑑驗試射滅失而不具殺傷力，並非
      為禁物，爰不為沒收之宣告。
三、適用法律：
（一）刑事訴訟法第二百九十九條第一項前段。
（二）槍砲彈藥刀械管制條例第七條第四項、第十二條第四項。
（三）刑法第二條第一項後段、第十一條前段、第五十五條、第
      五十九條、第四十二條第三項前段、第三十八條第一項第
      一款。
本案經檢察官傅伊君到庭執行職務。
中    華    民    國    95    年    8     月    28    日
                  刑事第六庭  審判長法  官  遲中慧
                                    法  官  林昌義
                                    法  官  魏瑞紅
以上正本證明與原本無異。
如不服本判決，應於判決送達後十日內向本院提出上訴狀 (應附
繕本)，上訴於臺灣高等法院。
中    華    民    國    95    年    8     月    28    日
                                    書記官  吳月華
附錄本案論罪科刑法條全文：
槍砲彈藥刀械管制條例第7條第4項
未經許可，持有、寄藏或意圖販賣而陳列第 1 項所列槍砲、彈
藥者，處5年以上有期徒刑，併科新台幣1千萬元以下罰金。
槍砲彈藥刀械管制條例第12條第4項
未經許可，持有、寄藏或意圖販賣而陳列子彈者，處 5 年以下
有期徒刑，併科新台幣 300 萬元以下罰金。


司法院資訊處製作；財團法人民間司法改革基金會備份。
